【裁判字號】    95,簡上,519
【裁判日期】    951004
【裁判案由】    選罷法等
【裁判全文】
臺灣板橋地方法院刑事判決             95年度簡上字第519號
上  訴  人
即  被  告  甲○○
選任辯護人  陳筱屏律師
            謝宜雯律師
            陳佳瑤律師
上列上訴人即被告因違反公職人員選舉罷免法案件，不服本院九
十五年度簡字第一七一七號，中華民國九十五年五月七日第一審
判決（聲請簡易判決處刑案號：九十四年度選偵字第一八七號）
，提起上訴，本院合議庭認有刑事訴訟法第四百五十一條之一第
四項但書之情形，適用通常程序審判，並自為第一審判決如下：
    主  文
原判決撤銷。
甲○○無罪。
    理  由
一、公訴意旨略以：被告甲○○明知告訴人乙○○係第十五屆臺
    北縣中和市市長選舉之候選人，竟基於毀損告訴人競選文宣
    而施以強暴以妨害他人競選之犯意，於民國九十四年十一月
    二十七日晚間十時二十五分許，在臺北縣中和市○○路一九
    六巷口，見牆上貼有告訴人簽名之競選文宣，接續動手將之
    撕毀，以此強暴方法妨害告訴人之競選，並將其接續所撕毀
    之文宣置於塑膠袋內，適為告訴人競選總部志工黃季文、丙
    ○○（以上二人所涉妨害自由案件，另經臺灣板橋地方法院
    檢察署檢察官以九十四年度選偵字第一八七號為不起訴處分
    ，復經臺灣高等法院檢察署以九十五年度上聲議字第七五九
    號再議駁回）發現後報警處理，被告即為趕至現場之警員所
    查獲，並扣得上開業經撕毀之競選文宣一包，因認被告涉犯
    刑法第三百五十四條毀損罪及違反公職人員選舉罷免法第九
    十條第一項第一款妨害他人競選罪嫌等語。
二、按犯罪事實應依證據認定之，無證據不得認定犯罪事實；不
    能證明被告犯罪者，應諭知無罪之判決，刑事訴訟法第一百
    五十四條第二項及第三百零一條第一項前段分別定有明文。
    次按認定不利於被告之事實須依積極證據，苟積極證據不足
    為不利於被告事實之認定時，即應為有利於被告之認定（最
    高法院三十年臺上字第八一六號判例意旨參照）；又檢察官
    對於起訴之犯罪事實，倘其所提出之證據，不足為被告有罪
    之積極證明，或其指出之證明方法，無從說服法院以形成被
    告有罪之心證，基於無罪推定之原則，自應為被告無罪判決
    之諭知（最高法院九十二年臺上字第一二八號判例意旨參照
    ）。
三、本件公訴人認被告涉犯上揭罪嫌，係以被告之供述、告訴人
    乙○○之代理人丙○○之指訴、證人黃季文於警詢之證詞及
    扣案經撕毀之競選文宣一包，資為論據。訊據被告堅決否認
    其事，辯稱：上開競選文宣屬於違規張貼的文宣，清潔隊本
    來就可以清除，而且文宣張貼後，告訴人也無回收競選文宣
    之想法，也不在乎公家機關會加以清除，係屬無主物，所以
    伊自牆上撕下競選文宣並非毀損，也沒有妨害他人選舉等語
    。
四、經查：
  (一)被告於九十四年十一月二十七日晚間十時二十五分許，在臺
    北縣中和市○○路一九六巷口，接續撕毀牆上所張貼有告訴
    人簽名之競選文宣，並將所撕毀之文宣置於塑膠袋內，當場
    為告訴人競選總部志工黃季文、丙○○發現之事實，業據被
    告自承不諱，復經代理人丙○○指訴在卷，並據證人黃季文
    於警詢時證述明確，且有被告撕毀之競選文宣一包扣案可資
    佐證，堪以認定。
  (二)按廢棄物清理法第二十七條第十款規定：在指定清除地區內
    嚴禁張貼或噴漆廣告污染定著物；同法第五十條第三款規定
    ：有第二十七條各款行為之一者，處新臺幣一千二百元以上
    六千元以下罰鍰。經限期改善，屆期仍未完成改善者，按日
    連續處罰。又廢棄物清理法所稱「指定清除地區」，係指執
    行機關基於環境衛生需要，所公告指定之清除地區；同法所
    稱「執行機關」，為直轄市政府環境保護局、縣（市）環境
    保護局及鄉（鎮、市）公所，同法第三條、第五條第一項規
    定甚明。再者，四公尺以內之公共巷、弄路面及水溝之一般
    廢棄物，除應由相對戶或相鄰戶分別各半清除外，其餘在指
    定清除地區以內者，由執行機關清除之，廢棄物清理法第十
    一條第八款亦有明文。次按刑法第三百五十四條毀損罪之成
    立，以行為人主觀上具有毀損他人之物之故意為要件，此觀
    刑法第三百五十四條並無關於過失犯處罰之規定即明。查臺
    北縣中和市全部轄區均為中和市公所公告之指定清除地區乙
    節，有臺北縣中和市公所七十六年十一月十九日七六北縣中
    清二字第五○三一五號公告影本一紙在卷可憑，是以臺北縣
    中和市○○路一九六巷口，即屬臺北縣中和市公所指定之廢
    棄物清除地區，此處自嚴禁張貼或噴漆廣告污染定著物。而
    本案上開競選文宣係張貼在臺北縣中和市○○路一九六巷口
    牆上，顯然違反廢棄物清理法第二十七條第十款之規定，係
    屬廢棄物，依法應由相對戶或相鄰戶分別各半清除，或由執
    行機關即臺北縣中和市公所清除之；依一般社會通念，張貼
    在公共巷道之競選文宣，候選人並無回收之意，且環保單位
    得隨時清除，是以被告主觀上因此認為前揭競選文宣屬於無
    主物，而將之撕毀，自與刑法第三百五十四條毀損罪之構成
    要件不合，不能以該罪相繩。
  (三)另按公職人員選舉罷免法第九十條第一款之妨害他人選舉罪
    ，係以強暴、脅迫或其他非法之方法，妨害他人競選或使他
    人放棄競選，為其構成要件。而所謂強暴，係指行為人以有
    形之體力或其他行為，造成被害人一種心理上或生理上被強
    制之狀態；所謂脅迫，係以威嚇手段，使人心理畏懼而言。
    本案被告撕毀競選文宣之行為，並未達到強暴、脅迫之程度
    亦非屬其他非法之方法，既不成立刑法第三百五十四條之毀
    損罪，自不該當公職人員選舉罷免法第九十條第一款之妨害
    他人選舉罪之構成要件，亦不能遽論以該罪。
  (四)綜上所述，公訴人所舉前開認定被告涉犯前揭罪嫌之證據，
    未能積極證明被告主觀上確有毀損他人之物之犯意或有以強
    暴、脅迫或其他非法之方法，妨害他人競選之情形。本件關
    於被告犯罪之證明，尚未達於通常一般之人均不致有所懷疑
    ，而得確信其為真實之程度，無從為有罪之確信。此外，復
    查無其他積極證據足資證明被告確有公訴人所指之上開犯行
    ，本案不能證明被告犯罪，揆諸首揭判例意旨及說明，自應
    為被告無罪之諭知。原審認定被告已成立犯罪，遽予論科，
    尚有未合。被告提起上訴意旨指摘及此，為有理由，應由本
    院將原判決撤銷，改為諭知被告無罪之判決。
據上論斷，應依刑事訴訟法第四百五十五條之一第一項、第三項
、第四百五十一條之一第四項但書、第四百五十二條、第三百六
十九條第一項前段、第三百六十四條、第三百零一條第一項前段
，判決如主文。
本件經檢察官溫祖德到庭執行職務。
中   華  民  國     九十五    年    十    月    四    日
             刑事第十庭   審判長法  官  樊季康
                                法  官  劉元斐
                                法  官  張筱琪
以上正本證明與原本無異
如不服本判決應於送達後十日內向本院提出上訴狀
                                書記官  廖舜宜
中   華  民  國     九十五    年    十    月    四    日


司法院資訊處製作；財團法人民間司法改革基金會備份。
